【裁判字號】    99,訴,1348
【裁判日期】    990930
【裁判案由】    損害賠償
【裁判全文】
臺灣臺中地方法院民事判決  99年度訴字第1348號
原      告  甲○○
訴訟代理人  丙○○
被      告  乙○○
訴訟代理人  丁○○
上列當事人間損害賠償事件，原告提起附帶民事訴訟後，經本院
沙鹿簡易庭移送前來（99年度沙簡附民字第15號），本院於民國
99年9月17日言詞辯論終結，判決如下：
    主      文
被告應給付原告新台幣壹拾萬元，及自民國九十九年五月二十一
日起至清償日止，按年息百分之五計算之利息。
被告應於聯合報全國版第三頁（A3）以標楷體14號字刊登本件民
事案件之「判決主文」壹日。
原告其餘之訴駁回。
本判決第一項原告勝訴部分得假執行。
原告其餘假執行之聲請駁回。
    事實及理由
一、原告主張因被告未經其同意，使用原告之攝影著作，2人遂
    於另案智慧財產權法院審理中，當庭達成和解，由被告賠償
    原告新臺幣（下同）8000元。惟嗣被告不滿上情，竟於民國
    98年11月19日，在其位於臺中縣龍井鄉○○街75號之工作地
    點，以電腦設備連結上網，並於其所架設之「終生陸戰隊的
    部落格」之公眾得以共見共聞公開網頁上，張貼標題名為「
    智慧財產權鳥事結案，案例奇文共賞(五)」之文章，其內含
    有「...但特別對法官聲明，絕不是支付甲○○『授權金』
    ，心想就當作是丟幾個『乞丐錢』打發打發好了」等語，以
    此影射原告為乞丐，足以貶損原告在社會上之評價，致原告
    在精神上受有極大之痛苦。爰依民法第195條第1項侵權行為
    之規定，請求被告賠償精神上慰撫金及回復原告名譽之適當
    處分等語。並聲明：(一)被告應給付原告300萬元，並自起訴
    狀繕本送達被告翌日起至清償日止，按年息百分之5計算之
    利息。(二)被告應於聯合報全國版第三頁（A3）以標楷體18
    號字（原請求字體為36號字，嗣減縮為18號字體）刊登本件
    民事案件之「判決主文」1日。(三)就第(一)項之聲明，原告願
    供擔保請准宣告假執行。
二、被告則略以：其雖有在網路上張貼上開內容，惟其並無公然
    侮辱原告之意，而僅為個人情緒之抒發，該內容亦無貶損原
    告在社會上之評價。又本件原告請求之慰撫金數額，亦屬過
    高等語置辯。
三、按刑事訴訟判決所認定之事實，固非當然有拘束民事訴訟判
    決之效力，但民事法院調查刑事訴訟原有之證據，而斟酌其
    結果以判斷事實之真偽，並於判決內記明其得心證之理由，
    即非法所不許（參最高法院67年台上字第2674號及49年台上
    字第929號判例意旨），是本院自得調查刑事訴訟中原有之
    證據，斟酌其結果以判斷其事實，合先敘明。查本件原告主
    張被告於前揭時、地，以電腦設備連結上網，並於其所架設
    之「終生陸戰隊的部落格」之公眾得以共見共聞公開網頁上
    ，張貼標題名為「智慧財產權鳥事結案，案例奇文共賞(五)
    」之文章，其內含有「...但特別對法官聲明，絕不是支付
    甲○○『授權金』，心想就當作是丟幾個『乞丐錢』打發打
    發好了」等語（下稱系爭內容），以此影射原告為乞丐，足
    以貶損原告在社會上之評價等情，業據其提出臺灣台中地方
    法院檢察署99年度偵字第2535號聲請簡易判決處刑書為證，
    而被告所為上開公然侮辱之犯行，亦經本院沙鹿簡易庭於99
    年5月17日以99年度沙簡字第292號刑事簡易判決，判處被告
    「公然侮辱罪，處拘役伍拾日，如易科罰金，以壹仟元折算
    壹日」，嗣經被告提起上訴，復經本院刑事庭於99年9月9日
    以99年度沙簡上字第524號刑事案件駁回上訴確定，此有本
    院上開刑事判決書在卷可憑，且經調閱前開刑事卷宗查核屬
    實，而被告對有於前揭時、地張貼系爭內容，亦不否認，則
    原告此部分之主張，足認真實。
四、次按名譽係人在社會上評價，通常指其人格在社會生活上所
    受之尊重，而侵害名譽權，係指以言語、文字、漫畫或其他
    方法貶損他人在社會上之評價，使其受到他人憎惡、蔑視、
    侮辱、嘲笑、不齒與其來往；是否構成侵害名譽權，不以被
    害人主觀感受為準，應就社會一般人之評價，客觀判斷之。
    次按刑法上妨害名譽罪之成立，固以公然侮辱或意圖散布於
    眾而指摘或傳述足以毀損他人名譽之事為要件。惟在民法上
    名譽為人格之社會評價，其名譽權是否遭受侵害，應以社會
    上對個人評價是否貶損作為判斷之依據，苟其行為足以使他
    人在社會上之評價受到貶損，不論其為故意或過失，均可構
    成侵權行為，其行為不以廣佈於社會為必要，僅使第三人知
    悉其事，亦足當之。申言之，在民法上若已將足以毀損他人
    名譽之事表白於特定第三人，縱未至公然侮辱之程度，且無
    散布於眾之意圖，亦應認係名譽之侵害，蓋既對於第三人表
    白足以毀損他人名譽之事，則其人之社會評價，不免因而受
    有貶損（參最高法院86年度台上字第305號判決、90年度台
    上字第646號判例意旨）。被告雖另辯以：其張貼系爭內容
    ，並無公然侮辱原告之意，而僅為個人情緒之抒發，該內容
    亦無貶損原告在社會上之評價云云。然查，(一)依卷附刑事偵
    查卷所列印之網頁資料顯示，該文章標題右側呈現：「瀏覽
    296︱回應5︱推薦27」等情，且隨著張貼時間漸增，其已呈
    現「瀏覽320︱回應5︱推薦27」、「瀏覽330︱回應5︱推薦
    27」等情。自上開變化可知，該網頁之瀏覽人數確實已經增
    加；另參酌被告於本院刑事案件審理中供陳：「網站應該是
    會員制，登入才能進入，不是會員也能進入但是會員才能留
    言」等語在卷，足認任何人皆可能上網瀏覽系爭文章，該文
    章應處於不特定人得以共見共聞之狀況至明。(二)又觀被告在
    系爭內容中所使用之「乞丐」一詞，依社會一般普遍理解，
    係指不靠己力謀生，而為靠討飯、要錢過活之人；且在系爭
    內容中，被告已明白表示其與原告間就智慧財產權等問題發
    生爭訟，且為接受審判長息事寧人之善意勸告，方同意支付
    8000元之和解金等情。準此，被告全篇意旨在於說明自己本
    來無意賠償，惟在節省訴訟資源或應訴之壓力下，不得不同
    意給付原告金錢，並以「乞丐錢」一詞影射原告係無謂濫訴
    、且欲藉此獲取賠償金之人，則揆諸上開判決意旨說明，該
    言論內容，依一般社會通念，已足以貶損社會大眾對於原告
    之評價至明，而被告既然在公開網頁上張貼該內容，當可預
    料到原告之聲譽將因此受到貶損，是被告上開所辯，顯為事
    後推託之詞，應不足為憑。
五、又按不法侵害他人之身體、健康、名譽、自由、信用、隱私
    、貞操，或不法侵害其他人格法益而情節重大者，被害人雖
    非財產上之損害，亦得請求賠償相當之金額。其名譽被侵害
    者，並得請求回復名譽之適當處分，民法第195條第1項定有
    明文。又名譽被侵害者，關於非財產上之損害，加害人雖應
    負賠償責任，但以相當之金額為限，所謂相當，自應以實際
    加害情形與其名譽影響是否重大，及被害者之身分地位與加
    害人經濟狀況等關係定之（參最高法院47年台上字第1221號
    判決意旨）。查張貼於網路上之前揭系爭內容，足以貶損社
    會大眾對於原告聲譽之評價，對原告之名譽自有侵害，故張
    貼在網路上之系爭內容，與原告所受名譽損害間，自具有相
    當因果關係，被告顯有不法侵害原告之名譽權甚明，自應負
    侵權行為損害賠償責任。從而，原告依民法第195條第1項規
    定，請求渠等賠償非財產上之損害，並為回復名譽之適當處
    分，自屬有據。至原告請求賠償之金額及回復名譽之處分是
    否適當，茲分述如次︰
  (一)非財產上之損害部分︰
    按以人格權遭遇侵害，受有精神上之痛苦，而請求慰藉金之
    賠償，其核給之標準，須斟酌雙方之身份、資力與加害程度
    及其他各種情形核定相當之數額。且所謂「相當」，應以實
    際加害情形與其名譽影響是否重大及被害人之身分、地位與
    加害人之經濟情況等關係定之（參最高法院86年度台上字第
    3537號判決意旨）。本院審酌原告學歷為英國皇家碩士畢業
    、名下有不動產、汽車、投資等財產、月薪約8萬元收入；
    而被告學歷為大學法律系畢業、名下有不動產、投資等財產
    、目前已退休，並無固定工作收入等情，為兩造供述在卷，
    本院並依職權調閱稅務電子閘門財產所得調件明細表在卷可
    稽；且被告於網頁上，以上開方式致使原告在社會上之評價
    受到貶損，足以影響其個人生活及工作，以及被告造成損害
    之動機等情狀，認原告請求被告給付非財產上損害賠償300
    萬元部分，尚屬過高，應予核減為10萬元，方屬適當；逾此
    部分之請求，即屬無據。
  (二)侵害名譽之登報啟事部分：
    按民法第195條第1項後段雖規定名譽被侵害者得請求為回復
    名譽之適當處分，所謂適當之處分，係指該處分在客觀上足
    以回復被害人之名譽且屬必要者而言，惟因法律並未具體規
    定各種不同之處分方法，故究竟如何處分始為適當，法院應
    斟酌被侵害之情形，予以決定（參最高法院56年度台上字第
    1464號、86年台上字第3706號判決意旨）。查被告係自98年
    11月19日起即在網路上張貼系爭內容，已如前述，而依被告
    所供陳：其係在另案刑事偵查時（即99年2月4日左右），始
    移除系爭內容等語，足徵系爭內容已在網路上張貼約有2月
    餘時間，其期間非短，對原告之名譽自已造成嚴重之損害。
    則本件原告併請求被告應在聯合報全國版第三頁（A3）以標
    楷體18號字體刊登本件民事案件之「判決主文」1日，固屬
    回復原告名譽之適當方法，惟其中原告主張以標楷體18號字
    予以刊登部分，經核該字體顯屬過大，本院認應以標楷體14
    號字刊登上開內容，始為恰當；故原告逾此部分之請求，亦
    屬無據。
六、綜上所述，本件原告依侵權行為之法律關係，在請求(一)被告
    應給付原告10萬元，及自起訴狀繕本送達翌日即99年5月21
    日起至清償日止，按年息百分之5計算之利息。(二)被告應於
    聯合報全國版第三頁（A3）以標楷體14號字刊登本件民事案
    件之「判決主文」1日之範圍內，為有理由，應予准許；逾
    此部分之請求，即均屬無據，應予駁回。
七、本判決第1項原告勝訴部分，乃所命給付之金額未逾50萬元
    之判決，爰依職權宣告假執行。至原告其餘金錢請求敗訴部
    分，其假執行之聲請，亦失其依據，應併予駁回。
八、另本件訴訟係原告提起刑事附帶民事訴訟，由本院刑事庭依
    刑事訴訟法第504條第1項規定移送前來，依同條第2項規定
    免繳納裁判費，本院審理期間亦未增加其他必要之訴訟費用
    ，茲參酌臺灣高等法院暨所屬法院95年度法律座談會意見，
    無庸為訴訟費用負擔之諭知，附予敘明。
九、本件事證已臻明確，兩造其餘攻擊防禦方法及所提證據，經
    本院審酌後，於判決結果均不生影響，爰不一一予以論駁贅
    述，附此敘明。
十、據上論結，本件原告之訴，為一部有理由，一部無理由，依
    民事訴訟法第389條第1項第5款，判決如主文。
中    華    民    國    99    年    9    月    30    日
                  民事第四庭    法  官  黃文進
正本係照原本作成。
如對本判決上訴，須於判決送達後20日內向本院提出上訴狀。如
委任律師提起上訴者，應一併繳納上訴審裁判費。
中    華    民    國    99    年    9    月    30    日
                                書記官

司法院資訊處製作；財團法人民間司法改革基金會備份。
